【裁判字號】    98,訴,933
【裁判日期】    990406
【裁判案由】    強盜
【裁判全文】
臺灣苗栗地方法院刑事判決               98年度訴字第933號
公  訴  人  臺灣苗栗地方法院檢察署檢察官
被      告  丁○○
指定辯護人  本院公設辯護人丙○○
上列被告因強盜案件，經檢察官提起公訴（98年度偵字第5844號
），本院判決如下：
    主    文
丁○○犯踰越牆垣、夜間侵入住宅竊盜罪，累犯，處有期徒刑壹
年貳月，扣案之棉布手套壹雙沒收。
被訴傷害部分公訴不受理。
    犯罪事實
一、丁○○前因竊盜、贓物等案件，分別經法院判處有期徒刑9
    月、8 月、6 月，嗣經裁定減刑並定執行刑為有期徒刑10月
    又15日，於民國96年7 月16日執行完畢。詎不知悔改，意圖
    為自己不法之所有，於98年10月31日凌晨1 時30分許，翻越
    苗栗縣頭份鎮○○里○○路332 巷5 號甲○○、乙○○父子
    住處外之圍牆，經由未上鎖之後門侵入上址房屋，徒手（穿
    戴其所有之棉布手套1 雙）竊取甲○○所有、放置在1 樓客
    廳桌上之NOKIA 3120型行動電話1 支、現金新臺幣（下同）
    1,600 元得手，嗣於登上該屋2 樓搜尋其他財物時，當場為
    乙○○發現、追捕，經乙○○與隨後趕來之甲○○合力將其
    制伏後，報警查獲上情。
二、案經甲○○、乙○○訴由苗栗縣警察局頭份分局報告臺灣苗
    栗地方法院檢察署檢察官偵查起訴。
    理    由
一、證據能力之認定：
  (一)按刑事訴訟法第159 條之5 第1 項「被告以外之人於審判外
    之陳述，雖不符前4 條之規定，而經當事人於審判程序同意
    作為證據，法院審酌該言詞陳述或書面陳述作成時之情況，
    認為適當者，亦得為證據」之規定，觀諸其立法理由謂：「
    二、按傳聞法則的重要理論依據，在於傳聞證據未經當事人
    之反對詰問予以核實，乃予排斥。惟若當事人已放棄對原供
    述人之反對詰問權，於審判程序表明同意該等傳聞證據可作
    為證據，基於證據資料愈豐富，愈有助於真實發見之理念，
    此時，法院自可承認該傳聞證據之證據能力。三、由於此種
    同意制度係根據當事人的意思而使本來不得作為證據之傳聞
    證據成為證據之制度，乃確認當事人對傳聞證據有處分權之
    制度。為貫徹本次修法加重當事人進行主義色彩之精神，固
    宜採納此一同意制度，作為配套措施。然而吾國尚非採澈底
    之當事人進行主義，故而法院如認該傳聞證據欠缺適當性時
    （例如證明力明顯過低或該證據係違法取得），仍可予以斟
    酌而不採為證據，爰參考日本刑事訴訟法第326 條第1 項之
    規定，增設本條第1 項。」由此可知，第159 條之5 第1 項
    之規定，僅在強調當事人之同意權，取代當事人之反對詰問
    權，使傳聞證據得作為證據，並無限制必須「不符合同法第
    159 條之1 至第159 條之4 」，始有適用，故依條文之目的
    解釋，第159 條之5 第1 項之規定，並不以被告以外之人於
    審判外之陳述「不符合」同法第159 條之1 至第159 條之4
    有關傳聞證據例外規定之情形，始有其適用（臺灣高等法院
    暨所屬法院96年法律座談會刑事類提案第26號研討結果參照
    ）。又增訂刑事訴訟法第159 條之5 第1 項所參考之日本國
    刑事訴訟法第326 條第1 項，其文義為「檢察官及被告同意
    作為證據之書面或供述，法院考量該書面或供述作成時之情
    況認為相當時，不論第321 條至前條（第325 條）之規定，
    亦得作為證據」，可見，我國法所借鏡之日本國法，其操作
    模式係：法院首先確認有無當事人之同意，待確認當事人不
    同意時，始探究該傳聞證據是否該當刑事訴訟法第321 條以
    下（為傳聞例外規定，相當於我國法第159 條之1 至之4 ）
    之要件。易言之，當事人之同意乃係傳聞法則例外之第一次
    關口。如當事人同意將傳聞證據作為證據使用，法院即毋庸
    再去論述是否有符合其他傳聞例外規定之適用。是本案公訴
    人、被告及辯護人如有同意以下本院所引用之傳聞證據均作
    為證據使用，對於本院引用之傳聞證據顯已放棄反對詰問權
    ，並同時有賦予證據能力之意思表示，則該傳聞證據既已有
    證據能力，而得作為論罪之依據，於邏輯上本院並毋庸再去
    細究該傳聞證據是否合致刑事訴訟法第159 條之1 至之4 等
    規定。查本案經本院引用之被告丁○○以外之人於審判外之
    言詞或書面陳述，業據檢察官、被告及辯護人於審判程序一
    致同意作為證據（本院卷第51至52頁），本院審酌前開陳述
    作成時之情況，尚無違法或證明力明顯過低之瑕疵，與本案
    待證事實復具有相當關連性，亦認為適當，依刑事訴訟法第
    159 條之5 第1 項，前開傳聞證據均得作為證據。
  (二)員警拍攝之犯罪現場、乙○○傷勢及扣案物品照片共計26張
    （偵查卷第20至26頁），均係依機器之功能，攝錄實物形貌
    而形成之圖像，並非人類意思表達之言詞或書面陳述，不含
    供述要素，當不在刑事訴訟法第159 條第1 項規定「被告以
    外之人於審判外之言詞或書面陳述」之範圍內，性質上應屬
    於非供述證據，而無傳聞法則之適用（最高法院97年度台上
    字第3854號判決意旨參照），又非實施刑事訴訟程序之公務
    員因違背法定程序而取得，且與本案待證事實具有自然之關
    連性，亦有證據能力。
二、有罪部分：
  (一)犯罪事實之認定：
    前開犯罪事實，業據被告於警詢、偵查及審判中坦承不諱（
    偵查卷第6 至9 、31至32頁；本院卷第24至25、52至53頁）
    ，與證人即告訴人甲○○、乙○○於警詢及本院審理時證述
    之情節均吻合（偵查卷第13至14、16頁；本院卷第41至51頁
    ），並有乙○○立具之贓物認領保管單1 紙、為恭紀念醫院
    出具之被告、乙○○診斷證明書各1 紙、員警拍攝之犯罪現
    場、乙○○傷勢及扣案物品照片共計26張在卷可資佐證（偵
    查卷第15、17至18、20至26頁），足認被告首揭自白與事實
    相符。本案事證明確，被告犯行洵堪認定，應依法論科。
  (二)論罪科刑之理由：
  1.被告所為，係犯刑法第321 條第1 項第1 、2 款之踰越牆垣
    、夜間侵入住宅竊盜罪。
  2.公訴意旨雖以：被告竊盜得手後，為脫免逮捕，竟當場基於
    準強盜之犯意，與乙○○扭打，並以該處之電風扇1 台攻擊
    乙○○頭部，致乙○○受有頭頸部扭傷、背部多處挫傷、四
    肢多處擦挫瘀傷等傷害，達於使之不能抗拒程度，因認被告
    所為係犯刑法第329 條之準強盜罪。惟按刑法第329 條「擬
    制為強盜罪之強暴、脅迫構成要件行為，乃指達於使人難以
    抗拒之程度者而言」，業經司法院大法官會議以釋字第630
    號解釋在案，此一條文「並未有擴大適用於竊盜或搶奪之際
    ，僅屬當場虛張聲勢或與被害人或第三人有短暫輕微肢體衝
    突之情形」之意旨，亦經大法官於上開解釋之理由書中闡釋
    甚明；而於「脫免逮捕」之情形，行為人所施之強暴、脅迫
    ，若客觀上已足以使被害人失其阻止竊賊脫逃之意思自由，
    即屬使人難於抗拒（最高法院98年度台上字第4418號判決意
    旨參照，同院98年度台上字第1586、4605號判決亦同此見解
    ）。經查，被告行竊失風後試圖脫逃，於過程中與乙○○貼
    身扭打，一度持屋內客廳之電風扇敲打乙○○、致乙○○受
    傷等事實，固為被告所不否認，復據乙○○於警詢及審判中
    證述明確，且有為恭紀念醫院診斷證明書可參，堪認無訛。
    然觀諸乙○○到庭所證陳：「在我到我爺爺客廳的時候，那
    時候可能是他往前跑，我就用撲的所以抓住他的腳或是腰，
    然後就造成他的跌倒，然後跌倒之後我們先發生扭打」、「
    一直到電扇之前那一段，我不是很確定他是怎麼掙脫我的手
    ，因為他其實有一段是掙脫我的手繼續往門口跑，那時候是
    後來我又追上去抱住他的腰，然後他順手把旁邊的電扇拿起
    來，開始由上而下砸到我的背」、「（問：這有造成你很大
    的傷害嗎？）雖然沒有喪失意識，但是我那時候感覺到疼痛
    」、「（問：然後你有因此而鬆脫嗎？）沒有」、「（問：
    所以還是繼續抱住他？）對」、「（問：那他電扇砸完以後
    呢？）後來我記得是我把他往左邊甩，所以變回客廳的中央
    ，然後繼續發生第三次的扭打」、「（問：所以第二次的鬆
    脫是因為你主動把他往客廳的內部甩過去的關係，兩個人才
    分開？）對」、「（問：不是因為他的抵抗才分開？）對」
    、「（問：他被你往客廳內部甩過去以後，接著呢？）接著
    那時候我家人也差不多到了，然後我記得我那時候是壓著他
    的腳，家人剛好過來協助我把他做壓制的動作」、「（問：
    所以等於是第三次你們就把他壓制住了？）對」、「（問：
    所以因為他的抵抗造成你一度喪失追捕他的力量，有嗎？）
    沒有」、「（問：從頭到尾都沒有喪失追捕他的力量？）對
    」、「（問：那時候都不會害怕說他會對你做出什麼攻擊行
    動？）那時候我沒有想到這一塊」、「（問：你一心一意就
    想把這個歹徒抓住？）對」等語（本院卷第45至50頁），可
    知即便遭到被告持電風扇攻擊且感到疼痛，乙○○並未因此
    放手任令被告離去，或萌生放棄逮捕被告之念頭，其身體及
    精神均未受到明顯壓制，阻止被告脫逃之意思及行動亦不曾
    有片刻之動搖；況乙○○當時年約21歲、身高185 公分、體
    重89公斤（本院卷第50頁），乃身強體壯之年輕男性，與其
    相較之下，被告僅170 公分、61公斤之身材明顯瘦弱許多（
    本院卷第52頁），2 人之身體條件差距既如此懸殊，被告又
    非持有槍砲、刀械等兇器、或持續針對乙○○之要害部位猛
    烈攻擊，則乙○○逮捕被告之能力或意思自由，確不至於因
    被告反擊、受有輕微之皮肉傷即輕易喪失，從而，被告以電
    風扇打傷乙○○而施強暴之行為，應尚未達於使乙○○「難
    以抗拒」之程度。至於乙○○另提及被告在2 樓拿取牆上相
    框砸中其頭部、在1 樓客廳遭其抓住時以腳踹踢其身體等舉
    動，衡酌前揭相框之體積、重量、被告為此等舉動時之情狀
    、使用力道，未致乙○○受有任何傷害，更無法對乙○○之
    逮捕行為及意志造成阻礙等客觀情事（本院卷第44至47頁乙○○證述參照），充其量要屬於上開解釋理由書所指「短暫
    輕微肢體衝突」，仍不能認定已達於使乙○○難以抗拒之程
    度。揆諸前揭說明，被告所為自與刑法第329 條準強盜罪之
    要件不符，公訴意旨認被告涉犯準強盜罪，容有誤會，惟其
    基本社會事實與刑法第321 條第1 項之加重竊盜罪相同，本
    院爰就起訴之犯罪事實，依刑事訴訟法第300 條規定，變更
    檢察官所引應適用之法條而為判決。
  3.被告有犯罪事實欄所載之罪刑執行情形，有臺灣高等法院被
    告前案紀錄表可查（本院卷第4 至11頁），其受徒刑之執行
    完畢後，5 年以內故意再犯前開有期徒刑以上之罪，為累犯
    ，應依刑法第47條第1 項規定加重其刑。
  4.審酌被告年輕力壯、智能正常，卻不思從事正當職業，以合
    法手段賺取收入，妄圖不勞而獲，屢犯竊盜案件，曾先後經
    法院判處有期徒刑3 月、9 月、8 月、4 月、4 月、7 月確
    定（前揭臺灣高等法院被告前案紀錄表參照），多次入監執
    行後，猶不知悔改，再以與前案類似之手法犯下本件竊案，
    甚至於遭乙○○發現、追捕過程中持電風扇打傷乙○○，足
    認惡性非輕、欠缺自我反省之能力，其所為不但侵害告訴人
    財產法益，又嚴重破壞一般民眾對住家安全之信賴感及社會
    秩序，惟其竊得之財物數量、價值有限，且均已為警當場查
    扣並發還被害人，未造成不可回復之重大財產損害，於警詢
    、偵查至審理階段均坦承犯行，有助於節省司法資源，於本
    院審理時亦當庭向告訴人道歉（本院卷第50至51頁），犯後
    態度尚佳，兼衡被告之智識程度、生活狀況、犯罪之動機、
    目的、告訴人對本案刑度均無特別意見等一切情狀，量處如
    主文所示之刑。
  5.扣案之棉布手套1 雙，係被告所有、供其穿戴以行竊所用之
    物，業據被告於警詢時供述明確（偵查卷第7 頁），爰依刑
    法第38條第1 項第2 款之規定宣告沒收。
三、不受理部分：
  (一)按犯罪事實是否已起訴，應以檢察官起訴書犯罪事實欄記載
    為準；若起訴書犯罪事實欄內，對此項行為已予以記載，即
    為法院應予審判之對象。本件公訴意旨固認被告之整體行為
    該當準強盜罪、「告訴人乙○○所受之傷害係被告為脫免逮
    捕施強暴所致，應為準強盜罪所吸收，不另論罪」，但被告
    所為尚與準強盜罪之構成要件不符，已經本院認定如前，而
    檢察官起訴書犯罪事實欄既明確記載被告有「與乙○○扭打
    ，並以該處之電風扇1 台攻擊乙○○頭部，致乙○○受有頭
    頸部扭傷、背部多處挫傷、四肢多處擦挫瘀傷等傷害」之行
    為，此一行為又與經本院論罪科刑之加重竊盜行為間無單純
    一罪、實質上一罪或裁判上一罪關係，自應評價為經起訴之
    另一犯罪事實，亦為本院應予審判之對象，合先敘明。
  (二)次按告訴乃論之罪，告訴人於第一審辯論終結前，得撤回其
    告訴；告訴經撤回者，應諭知不受理之判決，刑事訴訟法第
    238 條第1 項、第303 條第3 款分別定有明文。查本件告訴
    人乙○○告訴被告傷害案件，據檢察官起訴書記載之事實，
    被告應係觸犯刑法第277 條第1 項之傷害罪嫌，該罪依同法
    第287 條前段規定，須告訴乃論，而告訴人業於99年3 月23
    日撤回告訴，有本院審判筆錄及刑事聲請撤回告訴狀1 紙可
    稽（本院卷第49、56頁），爰依首開說明，就被告此部分被
    訴事實，諭知不受理之判決。
四、適用之法律：
  (一)刑事訴訟法第299 條第1 項前段、第300 條、第303 條第3
    款。
  (二)刑法第321 條第1 項第1 款、第2 款、第47條第1 項、第38
    條第1 項第2 款。
本案經檢察官陳文貴到庭執行職務。
中    華    民    國    99    年    4     月    6     日
                  刑事第一庭    審判長法  官  林信旭
                                      法  官  林卉聆
                                      法  官  羅貞元
以上正本證明與原本無異。
如不服本判決應於收受判決後10日內向本院提出上訴書狀，並應
應敘述具體理由。其未敘述上訴理由者，應於上訴期間屆滿後20
日內向本院補提理由書( 均須按他造當事人之人數附繕本) 「切
勿逕送上級法院」。告訴人或被害人如對本判決不服者，應具備
理由請求檢察官上訴，其上訴期間之計算係以檢察官收受判決正
本之日期為準。
                                      書記官  高雙全
中    華    民    國    99    年    4     月    6     日
附錄論罪科刑法條：
中華民國刑法第321 條第1 項第1 、2 款
犯竊盜罪而有左列情形之一者，處6 月以上、5 年以下有期徒刑
：
一、於夜間侵入住宅或有人居住之建築物、船艦或隱匿其內而犯
    之者。
二、毀越門扇、牆垣或其他安全設備而犯之者。

司法院資訊處製作；財團法人民間司法改革基金會備份。
